【裁判字號】    97,交聲,1414
【裁判日期】    970909
【裁判案由】    交管條例聲異
【裁判全文】
臺灣板橋地方法院交通事件裁定        97年度交聲字第1410號
原處分機關  交通部公路總局臺北區監理所蘆洲監理站
受處分人即
異  議  人  甲○○
上列異議人因違反道路交通管理處罰條例案件，對於交通部公路
總局臺北區監理所蘆洲監理站中華民國九十七年六月三日所為北
監蘆字第裁四六─Ｃ00000000號、北監蘆字第裁四六─
Ｃ00000000號裁決處分聲明異議，本院裁定如下：
        主  文
原處分均撤銷。
甲○○不罰。
        理  由
一、本件舉發機關臺北縣政府警察局淡水分局竹圍派出所以受處
    分人即異議人甲○○所有車牌號碼為ＢＮＴ─一二七號之普
    通重型機車，於民國九十七年四月八日二十一時三十八分許
    ，行經臺北市○○○路與臺北縣淡水鎮○○路口時，其駕駛
    人有闖越紅燈且不聽勤務人員制止指示拒絕停車接受稽查而
    逃逸之違規行為，經警製單逕行舉發，此有臺北縣政府警察
    局北縣警交字第Ｃ00000000號Ｃ00000000
    號舉發違反道路交通管理事件通知單在卷可稽。嗣原處分機
    關並據以裁決，以異議人違反道路交通管理處罰條例第五十
    三條第一項、第六十條第一項之規定，分別裁處罰鍰新臺幣
    （下同）一千八百元並依同條例第六十三條之規定記違規點
    數三點，及罰鍰三千元並依同條例第六十三條記違規點數乙
    點，此亦有交通部公路總局臺北區監理所蘆洲監理站北監蘆
    字第裁四六─Ｃ00000000號、北監蘆字第裁四六─
    Ｃ00000000號違反道路交通管理事件裁決書附卷可
    據。
二、異議意旨略以伊當時係騎乘上開機車前往臺北縣淡水鎮，而
    於行經舉發地點之路口時，係在亮黃燈之狀況下通過，並無
    闖紅燈之情形，且當時並未見有員警攔停，絕無見狀仍駕車
    逃逸之情形，而本件逕行舉發又無採證相片佐據，實有所誤
    ，爰請求撤銷原處分云云。
三、經查：
  (一)證人即本件舉發人臺北縣政府警察局淡水分局竹圍派出所警
    甲○○，於本院證稱本件確係由其舉發，對當時所見違規情
    形仍有記憶，確認該違規車輛係於沿中央北路右轉行駛與民
    權路間之槽化道路（該槽化道路係專供中央北路車輛右轉民
    權街使用）時，闖越該槽化路上所設之紅燈，經其上前揮動
    指揮棒並鳴笛示意停車受檢，該車旋即向右方內側道路沿民
    權路往淡水方向駛離，其因追趕不及，復不及拍照取證，乃
    抄錄該車車牌號碼及車身顏色，經查詢電腦車籍資料確認異
    議人機車車籍與其所見車輛相符後，即製單逕行舉發等語。
    惟經進一步詢問所見違規詳情，證人甲○○證稱當時其係位
    於上開槽化道路後方之民權路上執勤，該處距離該槽化道路
    所設置之行車管制號誌約四、五十公尺，立於該處並無法看
    見該號誌所顯示之燈號狀況，故其在舉發當時亦未親見該槽
    化道路之行車管制號誌在異議人機車通過停止線之際所顯示
    之燈號，而係於異議人車輛駛至民權路時，其係依民權路往
    淡水之行車管制號誌顯示為綠燈之情形，判斷中央北路之號
    誌為紅燈，則與中央北路號誌同步之上開槽化道路所設之行
    車管制號誌應同為紅燈，乃據以確認異議人有闖紅燈之行為
    等語。
  (二)按交通警員製單舉發違反道路交通管理處罰條例所列之違規
    行為，係公務員基於職務上權力，依法就特定之具體事件所
    為具公法上效果之單方行政行為，基於道路交通管理事件數
    量龐大及突發狀況較多之特性，為達維護交通秩序、安全之
    行政目的，負責稽查之警察或其他依法執行交通稽查任務之
    人員於舉發交通違規事件時，固不以拍照或其他採證方式為
    其必要，法院於受理交通異議事件時得以舉發人員為證人進
    行調查，以其證述所見違規情形為證據，據以認定駕駛人之
    違規事實，否則若謂公務員一切舉發交通違規行政行為均需
    預留書面或科學證據以證其實，則國家對於交通行政之管理
    勢必窒礙難行，此事實認定之採證原則為交通管理事件與其
    他行政事件之裁處上基於本質之不同所存在之極大差異。惟
    此項採證原則並非漫無限制，在非以肉眼觀察即得判斷是否
    違規之狀況（如超速、超重、酒精濃度超過法定上限等），
    自必需以相當之儀器檢證始得認定其事，而不得僅以舉發人
    員到庭證述即逕為認定；而在其他以肉眼觀察即可判斷是否
    違規之情形，固可以舉發人員到庭證述為認定違規事實之依
    據，然此等情形因無其他證據可資佐憑，原則上舉發人員必
    需親自見聞違規情形，並於審理中具結後清楚陳述所見違規
    狀況，方得以其證述資以認定違規事實。本件舉發員警於異
    議人機車於行經上開槽化道路之停止線之際，因所處位置較
    遠而並未親睹該處行車管制號誌所顯示之燈號，僅係以他處
    相關連之號誌情形資以判斷，以如前述，則舉發員警顯未親
    見異議人在該處顯示紅燈之狀況下通過止線之違規情狀，復
    無其他事證可為佐據，其逕以個人判斷即行舉發，本即事實
    欠明而有可議之處。況證人甲○○亦自陳係因擔心如執勤位
    置太靠該號誌則駕駛人便不敢闖紅燈，故在距離較遠之處執
    勤攔停，而有時受其判斷有闖紅燈而遭攔停之民眾會稱係在
    綠燈時通過停止線，但旋即停靠路邊講電話後再起駛，此情
    況其即不會製單舉發，而本件已不記得是在民權路號誌轉為
    紅燈後多久看見異議人機車駛來等語（參本院訊問筆錄第三
    頁），顯見由於舉發員警執勤位置距該號誌太遠，復無法看
    見該號誌之顯示狀況，客觀上實有誤判駕駛人闖紅燈之可能
    性。則證人既未親見異議人在該處顯示紅燈之狀況下通過止
    線之違規情狀，以其執勤相關位置復不能排除誤判駕駛人闖
    紅燈之可能性，又別無其他事證可佐，自不能僅以其舉發行
    為推定為真正而認定特定駕駛人之違規行為，亦即不能排除
    異議人所辯係在亮黃燈之狀況下通過該道路停止線之可能性
    。
  (三)此外，復無其他任何積極事證可認異議人之上開車輛確有原
    處分所指之違規情形，則異議人此項違規事實即屬不能證明
    ，自難逕以道路交通管理處罰條例第五十三條第一項、第六
    十條第一項之處罰規定相繩。原處分機關未察及此遽為上開
    處分，於法容有違誤，爰予撤銷，並依法為異議人不罰之諭
    知。
據上論結，應依道路交通案件處理辦法第二十條，裁定如主文。
中    華    民    國    97    年    9     月    9     日
                      交通法庭  法  官  楊  博  欽
以上正本證明與原本無異
如不服本裁定應於送達後五日內向本院提出抗告狀
                                書記官  李  慈  容
中    華    民    國    97    年    9     月    9     日


司法院資訊處製作；財團法人民間司法改革基金會備份。
